【裁判字號】    88,簡上,163
【裁判日期】    890224
【裁判案由】    過失傷害
【裁判全文】
臺灣高雄地方法院刑事判決                        八十八年度簡上字第一六三號
    上  訴  人  臺灣高雄地方法院檢察署檢察官
    被      告  乙○○
右上訴人因過失傷害案件，不服本院高雄簡易庭八十八年度雄簡字第八八六號中華民
國八十八年十月十八日第一審簡易判決（聲請以簡易判決處刑案號：台灣高雄地方法
院檢察署八十八年度偵字第一四六八八號），提起上訴，本院管轄之第二審合議庭判
決如左：
    主  文
原判決撤銷。
乙○○因過失傷害人之身體，累犯，處拘役肆拾日，如易科罰金，以佰元折算壹日
。
    事  實
一、乙○○（考領有普通小型車駕駛執照）於民國八十三年間，因違反麻醉藥品管理
    條例案件，經本院判處有期徒刑七月確定，並入監執行，於八十四年一月六日執
    行完畢，竟不知謹慎，明知駕駛人於飲酒後其吐氣所含酒精成份超過每公升０‧
    二五毫克以上者，不得駕車行駛，仍於八十八年五月十九日下午，於飲酒後其吐
    氣所含酒精濃度達每公升０‧三五毫克酒醉情況下，貿然駕駛車牌號碼：ＵＢ─
    四五五０號自用小貨車，沿高雄市○○區○○路由東往西方向行駛，於同日下午
    四時十五分許，途經楠梓加工出口區第二山口前時，本應注意汽車駕駛人均應在
    遵行車道內行駛，且在劃有分向限制線之路段，不得駛入來車道內，並應注意車
    前狀況，隨時採取必要之安全措施，以避免危險之發生，而當時天氣晴天，日間
    自然光線，柏油路面平直，並無障礙物或其他缺陷，且依其智識、能力亦無不能
    注意之情事，詎乙○○竟疏未注意，為超越前車，即貿然駛入對向車道，適有甲
    ○○（考領有普通小型車駕駛執照，但配繫安全帶）駕駛之車牌號碼：ＶＡ─九
    二三三號自用小客車，自對向車道沿加昌由西向東行至該處，緣乙○○酒醉駕車
    貿然駛入來車道，且又疏未注意車前狀況，迎面撞擊甲○○駕駛之自小客車車頭
    ，使甲○○於遭受撞擊後，因而受有右膝挫傷、右膝關節炎併滑囊腔炎及右膝多
    處擦傷之傷害。乙○○於肇事後，犯罪未被發覺前，即主動向前往現場處理之高
    雄市政府警察局交通大隊第七分隊警員焦慶麟自首，並坦承肇事接受裁判。
二、案經何芳玲訴由臺灣高雄地方法院檢察署檢察官偵查起訴。
    理  由
一、訊據被告乙○○，對右揭時地於飲酒醉駕車侵入來車道，且又疏未注意車前狀況
    ，致迎面撞擊告訴人何芳玲駕駛之自小客車而肇事，使何芳玲因而受有前開傷害
    之事實，均坦承不諱，核與告訴人指述情節相符。此外，並有卷附道路交通事故
    調查報告表及酒精濃度測試表各一份、現場談話紀錄表二份、驗傷診斷證明書三
    紙、車損、肇事路段照片共三幀在卷可稽，被告之自白堪信為真實。
二、按汽車駕駛人於飲酒後其吐氣所含酒精成份超過每公升０‧二五毫克以上者，不
    得駕車行駛；且應在遵行車道內行駛；而在劃有分向限制線之路段，不得駛入來
    車道內；並應注意車前狀況，隨時採取必要之安全措施，以避免危險之發生，道
    路交通安全規則第一百十四條第二款、第九十七條第一款、第二款及第九十四條
    第三項分別定有明文，此為一般駕駛人應注意且能注意之情事，被告既考領有普
    通小型車駕駛執照，自難諉為不知。而發生車禍當時天氣晴天，日間自然光線，
    柏油路面平直，並無障礙物或其他缺陷，有上開道路交通事故調查報告表及肇事
    現場照片在卷可稽，詎被告竟疏未注意，於飲酒後酒精濃度達０‧三五毫克情況
    下，仍貿然駕車駛入來車道，且又疏未注意車前狀況而肇事，其駕車行為顯有過
    失，灼然甚明。雖告訴人駕車未擊安全帶，就本件事故損害之擴大，亦有過失，
    惟此仍不能解免被告過失罪責，附此敘明。又告訴人確因本件車禍而受有前開傷
    害之事實，則有前揭驗傷診斷證明書三份附卷足佐。是被告未盡其前開注意義務
    肇事致告訴人受有前開傷害，兩者間顯有相當因果關係。本件事證已甚明確，被
    告前揭過失傷害犯行，足堪認定。
三、本件被告乙○○駕車過失致他人受傷，核其所為，係犯刑法第二百八十四條第一
    項前段之普通過失傷害罪。被告於八十三年間，因違反麻醉藥品管理條例案件，
    經本院判處有期徒刑七月確定，並入監執刑，於八十四年一月六日執行完畢，有
    本院被告全國前案紀錄表一紙在卷可憑，五年以內再犯本件有期徒刑以上之罪，
    為累犯，依刑法第四十七條規定加重其刑；又被告酒醉駕車，因而肇事致人受傷
    ，依道路交通管理處罰條例第八十六條第一項之規定，加重其刑；另被告於肇事
    後，犯罪未被發覺前，即主動向前往現場處理之高雄市政府警察局交通大隊第七
    分隊警員焦慶麟自首，並坦承肇事接受裁判一節，已據證人焦慶麟到庭證述綦詳
    （見本院八十九年二月二日審判筆錄），堪認合乎自首之要件，應依刑法第六十
    二條前段之規定，減輕其刑。被告所犯上開之罪，同時有二種加重及一種減輕事
    由，依法應先加後減，並遞加之。原審以被告係犯刑法第二百八十四條第一項前
    段之普通過失傷害罪，乃依刑事訴訟法第四百四十九條第一項前段、刑法第二百
    八十四條第一項前段、第四十一條、第四十七條、罰金罰鍰提高標準條例第一條
    前段、第二條，予以論罪科刑，固非無見。然查：被告前開犯行，另合乎道路交
    通管理處罰條例第八十六條第一項酒醉駕車肇事致人受傷，應加重其刑之規定，
    及被告自首，符合刑法第六十二條前段之要件，應減輕其刑，且告訴人就本件車
    禍之發生，亦有過失，已如前述，又被告嗣與告訴人達成民事和解，賠償部分損
    失，此有和解書一紙在卷可稽，原審疏未或未及審酌及此，容有未洽。雖上訴人
    上訴意旨指摘原判決漏未審酌被告業務過失犯行，經查：被告平時雖駕駛本輛向
    友人借來之自小貨車輔助其所從事之鐵門工作，惟肇事當時係單純載運其先前經
    營不善久棄未用之檳榔攤架（因經營不善而收回），並非正在執行與鐵門業務相
    關之事甚明，自與刑法上之業務過失傷害無涉。上訴意旨指摘雖無理由，然原判
    決既有不當，自應由本院予以撤銷改判。爰審酌被告貿然酒醉駕車行駛，其犯行
    對社會公眾往來之安全構成極大威脅，惟其犯後坦承犯行，並已與告訴人達成民
    事和解，及告訴人駕車未繫安全帶，就本件車禍事故損害之擴大與有過失，告訴
    人所受之傷害等一切情狀，量處如主文第二項所示之刑，並諭知易科罰金之折算
    標準。
據上論斷，應依刑事訴訟法第四百五十五條之一第三項、第三百六十九條第一項、第
三百六十四條、第二百九十九條第一項前段，道路交通管理處罰條例第八十六條第一
項，刑法第二百八十四條第一項前段、第四十一條、第六十二條前段、第四十七條，
罰金罰鍰提高標準條例第一條前段、第二條，判決如主文。
中      華      民      國    八十九    年      二      月    二十四    日
                                臺灣高雄地方法院交通法庭
                                    審判長法  官  徐  文  祥
                                          法  官  王  俊  隆
                                          法  官  唐  照  明
右正本證明與原本無異。
不得上訴。
                                          書記官  林  孝  聰
中    華    民    國      八十九      年      二      月      二十五    日
附錄法條：
刑法第二百八十四條第一項前段。
因過失傷害人者，處六月以下有期徒刑、拘役或五百元以下罰金。致重傷者，處一年
以下有期徒刑、拘役或五百元下罰金。


司法院資訊處製作；財團法人民間司法改革基金會備份。
